臺灣臺中地方法院民事判決　九十一年度簡上字第三三五號
　　上　訴　人　乙○○
　　被　上訴人　甲○○
右當事人間請求返還借款事件，上訴人對於中華民國九十一年六月十三日本院臺中簡
易庭九十一年度中簡字第一五○九號第一審判決提起上訴，本院判決如左：
    主      文
上訴駁回。
第二審訴訟費用由上訴人負擔。
    事      實
甲、上訴人方面：
一、聲明：原判決廢棄，被上訴人於第一審之訴駁回。
二、陳述：除與原審判決書所載者相同茲予引用外，另補稱：被上訴人主張上訴人應
    清償之借款新台幣（下同）三十七萬八千元，上訴人已於民國（下同）八十一年
    七月三十日開立一紙面額九萬八千元、台中市第十一信用合作社之支票交予被上
    訴人，八十二年一月五日至同年三月十四日，復將五張面額共二十七萬元之支票
    及一萬元之現款交予被上訴人清償完畢。僅當時被上訴人稱俟支票兌現後再返還
    借據，然支票兌現後上訴人因病遲未找到被上訴人要求返還借據，被上訴人指稱
    上訴人逃避債務並不實在。
三、證據：除援用原審之證據方法外，另補提行政院國軍退除役官兵輔導委員會台中
    榮民總醫院診斷證明書、本院八十九年度民執卯字第九九四四號執行命令各一份
    、房屋租賃契約書、公證書各二份（以上均為影本）為證。
乙、被上訴人方面：
一、聲明：駁回上訴。
二、陳述：除與原審判決書所載者相同茲予引用外，補稱：
  （一）上訴人承認共積欠被上訴人八十一萬元，並願自九十年十月起慢慢攤還，然
        事後上訴人改稱本件三十七萬八千元之借款有問題，被上訴人始訴請上訴人
        返還。上訴人所開立五張共二十七萬元之支票，係在清償兌現日期前二個月
        之另筆借款，又上訴人所稱九萬八千元支票，亦係清償上訴人另向被上訴人
        調借之款項，均與本件借款無關。
  （二）上訴人轉讓予訴外人石鐵男之債權並不包含本件三十七萬八千元借款。
三、證據：援用原審之證據方法。
丙、本院依職權調閱本院刑事庭九十年自字第二四○號被上訴人自訴上訴人及黃莉芬
    、黃旭裕詐欺案卷（含臺灣高等法院臺中分院九十一年度上易字第八四五號卷）
    。
    理      由
一、本件被上訴人起訴主張：上訴人分別於八十年十二月七日、八日及三十一日向被
    上訴人借用十五萬元、十三萬元及九萬八千元，共計三十七萬八千元，事後被上
    訴人屢向上訴人催討，上訴人均置之不理，爰依消費借貸之法律關係，請求上訴
    人如數清償，及自訴狀繕本送達上訴人翌日起至清償日止，按年利率百分之五計
    算之利息。上訴人則以：其確有向被上訴人借用上開款項，惟業於八十一年七月
    三十日、八十二年一月五日至同年三月十四日間，先後以面額九萬八千元之台中
    市第十一信用合作社支票、五張面額共二十七萬元之支票及現款一萬元清償完畢
    等語置辯。
二、被上訴人主張上訴人向其借用三十七萬八千元，業據其提出借據二紙、存款備忘
    錄一張為證，並為上訴人所不爭執。又上訴人曾交付發票日分別為八十一年七月
    三十日、八十二年一月五日至同年三月十四日，金額共二十七萬元之支票及現款
    一萬元用以清償對於被上訴人之債務一節，亦據上訴人於原審提出支票影本六張
    為證，且為被上訴人所不爭，是此部分之事實，均堪信為真實。
三、按消費借貸之借用人主張借款業已清償，而貸與人主張借用人此項清償之款項，
    係屬另筆債務，並非係爭借款者，依舉證責任分配之原則，應由貸與人就另筆債
    務之存在負舉證責任，最高法院著有七十三年度台上字第二三八三號判決可資參
    照。本件上訴人抗辯被上訴人所主張之借款，上訴人業以上開支票六張及現款一
    萬元清償完畢，被上訴人主張該清償之款項係屬其他借款債務，與本件債務無關
    ，則依上開最高法院判決意旨，自應先由被上訴人就其與上訴人間尚有另筆債務
    之存在負舉證之責。經查：
  (一)上訴人對於被上訴人除本件爭執債務外，尚有其他借款債務未清償等情，業據上
    訴人自認在卷，且上訴人就本件債務以外之四十三萬餘元之債權，已轉讓予石鐵
    男，目前上訴人陸續攤還予石鐵男一節，亦經證人石鐵男於本院行準備程序時結
    證無誤。
  (二)而被上訴人起訴請求上訴人返還本件借款前，曾於九十年三月二十六日向本院刑
    事庭自訴上訴人與黃莉芬、黃旭裕詐欺等情，業經本院依職權調取本院九十年自
    字第二四○號案卷查明屬實。查被上訴人於該案中，共提出金額合計八十一萬二
    千元之下列憑證為據（其中(3)、(4)、(5)亦為被上訴人提起本件訴訟所提出之證據
    ）：
    (1)八十年十月三十一日由上訴人與黃莉芬、黃旭裕共同簽發之金額六萬五千元本
      票一紙。
    (2)票載發票日八十年十一月十五日由黃旭裕簽發之金額十一萬元支票一張。
    (3)八十年十二月七日由上訴人簽發之十五萬元收據一張。
    (4)八十年十二月八日由上訴人簽發之十三萬元收據一張。
    (5)八十年十二月三十一日存入黃旭裕帳戶九萬八千元之存款備忘錄一件。
    (6)更改票載發票日為八十一年四月七日由黃旭裕簽發之金額十五萬元支票一張。
    (7)票載發票日八十一年十一月十日黃莉芬簽發之金額十萬九千元支票一張。
    是以，被上訴人主張上訴人積欠被上訴人八十一萬元等語，與前開憑證相符，自
    堪採信。
  (三)另上訴人於前開刑事案件審理時提出答辯狀供認自七十九年起即向被上訴人借用
    款項，上訴人收取利息每萬元每月三百五十元至四百元，至八十年十二月間共借
    用約四百萬元，借用次數四十六次，均有借有還等語（見本院九十年度自字第二
    四○號第一一二頁背面），則除本件債務以外，上訴人對於被上訴人確尚有其他
    債務，可以認定，故被上訴人所稱上訴人所主張清償之款項，係另筆債務，實不
    無可能。
四、此外，就前述各筆尚未清償之債務發生順序觀察，被上訴人本件請求上訴人返還
    之三十七萬八千元，乃前述(3)、(4)、(5)三筆借款總和，若上訴人前開刑事答辯所
    陳被上訴人借款時收取每萬元每月三百五十元至四百元之利息等語為真，則上訴
    人於八十一年七月三十日、八十二年一月五日至同年三月十四日間，先後以面額
    九萬八千元之台中市第十一信用合作社支票、五張面額共二十七萬元之支票及現
    款一萬元清償債務，自應就「先發生」之債務清償，並要求被上訴人交還憑據，
    以避免高額利息之發生，始符事理。焉有僅就其中後發生之部分債務，先予清償
    之理？況且，依上訴人所提出之支票影本六張觀之，除發票日八十一年七月三十
    日金額九萬八千元之支票，與前述(5)債務金額相符外，其餘發票日八十二年一月
    五日至三月十四日由黃杜惠文發票、台中市第九信用合作社為付款人之五張支票
    金額，無一與前述(3)、(4)債務金額相符者。又上訴人以八十一年七月三十日之支
    票，先行清償後發生之前述(5)同額債務，而遺留先發生之(3)、(4)債務俟近半年後
    （即八十二年一月五日至三月十四日）再陸續清償，亦顯與常情不符。
五、綜合以上分析，本件被上訴人主張上訴人交付之三十七萬八千元乃清償他筆借款
    ，堪以採信，而上訴人以其交付被上訴人之前揭支票、現款，抗辯被上訴人所主
    張之前述(3)、(4)、(5)三筆借款業已清償完畢云云，尚難採取，從而，被上訴人依
    消費借貸法律關係請求被告給付借款三十七萬八千元，及自訴狀繕本送達上訴人
    翌日即九十一年五月十六日起至清償日止，按週年利率百分之五計算之利息，要
    屬正當，應予准許。原審據以判命上訴人如數給付上揭金額及其遲延利息，於法
    無不合。上訴論旨求予廢棄改判，為無理由，應駁回其上訴。
六、據上論結，本件上訴為無理由，依民事訴訟法第四百三十六條之一第三項、第四
    百四十九條第一項、第七十八條，判決如主文。
中　　　華　　　民　　　國　　九十一　　年　　 十二　　 月　　 十二　　 日
                            臺灣臺中地方法院民事第五庭
~B審判長法官　張惠立
~B法　　　官　何世全
~B法　　　官　王邁揚
右為正本係照原本作成
不得上訴。
中　　　華　　　民　　　國　　九十一　　年　　 十二　　 月　　 十二　　 日
~B法院書記官
